臺灣臺東地方法院刑事判決　　　　　　　 96年度選訴字第6號
公　訴　人　臺灣臺東地方法院檢察署檢察官
被　　　告　戊○○
　　　　　　丙○○○
　　　　　　己○○○
共　　 同
指定辯護人　本院公設辯護人　甲○○
上列被告等因違反公職人員選舉罷免法等案件，經檢察官提起公
訴（95年度選偵字第82號），被告等均於準備程序中就被訴事實
為有罪之陳述，經本院合議庭裁定由受命法官獨任進行簡式審判
程序後，檢察官再聲請改依協商程序而為判決，判決如下：
    主　　文
戊○○有投票權人，收受賄賂，而許以其投票權為一定之行使，
處有期徒刑陸月，如易科罰金，以銀元參佰元即新臺幣玖佰元折
算壹日；減為有期徒刑參月，如易科罰金，以銀元參佰元即新臺
幣玖佰元折算壹日。緩刑貳年。禠奪公權壹年。所收受之賄賂新
臺幣貳仟元沒收之。
丙○○○有投票權人，收受賄賂，而許以其投票權為一定之行使
，處有期徒刑參月，如易科罰金，以銀元參佰元即新臺幣玖佰元
折算壹日；減為有期徒刑壹月又拾伍日，如易科罰金，以銀元參
佰元即新臺幣玖佰元折算壹日。緩刑貳年。禠奪公權壹年。所收
受之賄賂新臺幣壹仟元沒收之，如全部或一部不能沒收時，追徵
其價額。
己○○○有投票權人，收受賄賂，而許以其投票權為一定之行使
，處有期徒刑陸月，如易科罰金，以銀元參佰元即新臺幣玖佰元
折算壹日；減為有期徒刑參月，如易科罰金，以銀元參佰元即新
臺幣玖佰元折算壹日。緩刑貳年。禠奪公權壹年。所收受之賄賂
新臺幣貳仟元沒收之。
    犯罪事實及理由
一、犯罪事實：
(一)丁○○○ (另案審結)有意參選臺東縣第18屆臺東市建興里
    里長選舉，明知戊○○、丙○○○及己○○○均為臺東縣第
    18 屆臺東市建興里里長選舉之投票權人，為尋得戊○○、
    丙○○○及己○○○之支持，竟基於對於有投票權之人交付
    賄賂以約其投票權為一定行使之概括犯意，於 (一)民國95
    年6月3日17時許，在臺東市○○路○段491巷18號，交付戊○○新臺幣 (下同)2,000 元；(二)同月5日15時許，在同路段
    2巷200弄81號，交付丙○○○1,000元 (已花用一空)；(三)
    同月7日17時許，在同路段2巷275號，交付己○○○2,000元
    ，並分別要求渠等於里長選舉時投票支持自己，戊○○、丙○○○及己○○○明知上開款項係丁○○○買票之對價，竟
    仍明示支持後保留上開款項而收受之，嗣經警循線查獲上情
    ，並扣得上開戊○○、己○○○所收受之賄款4,000元及選
    舉宣傳單2張。
(二)案經臺東縣警察局臺東分局報請臺灣臺東地方法院檢察署檢
    察官偵查起訴。
二、理由：
(一)據以論罪之證據名稱：
  1.被告戊○○、丙○○○、己○○○於警詢、偵查中及本院審
    理時之自白:被告均坦承全部犯罪事實。
  2.證人丁○○○於警詢、偵查中及本院審理時之證述: 證明行
    賄被告3人之事實。
  3.扣得被告戊○○收受之賄款新臺幣 (下同)千元紙鈔2張、被
    告己○○○收受之賄款千元紙鈔2張及宣傳單2張: 證明丁○○○行賄及被告戊○○、己○○○收受賄賂之事實。
  4..綜上，足見被告等3人之自白與事實相符，本件事證明確，
    被告3人之犯行堪予認定，應依法論科。
(二)被告行為後，刑法於94年1月7日修正通過，於94年2月2日公
    布，並於95年7月1日施行。按行為後法律有變更者，適用行
    為時之法律，但行為後之法律有利於行為人者，適用最有利
    於行為人之法律，現行刑法第2條第1項定有明文。又本次刑
    法修正之比較新舊法，應就罪刑有關之共犯、未遂犯、想像
    競合犯、牽連犯、連續犯、結合犯，以及累犯加重、自首減
    輕暨其他法定加減原因 (如身分加減)與加減例等一切情形
    ，綜其全部罪刑之結果而為比較 (最高法院95年度第8次刑
    事庭會議決議參照)。經查：
  1.被告3人所犯刑法第143條投票受賄罪之法定刑有罰金刑之規
    定，而刑法第33條第5款業經修正公布，修正後刑法第33條
    第5款規定: 「罰金：新臺幣1千元以上，以百元計算之」，
    與修正前刑法第33條第5款規定「罰金：(銀元)1 元以上」
    不同。比較新舊法結果，以修正前即行為時法較有利於被告
    。
  2.被告3人於犯罪時之刑法第41條第1項前段規定：「犯最重本
    刑為5年以下有期徒刑以下之刑之罪，而受6個月以下有期徒
    刑或拘役之宣告，因身體、教育、職業、家庭之關係或其他
    正當事由，執行顯有困難者，得以1元以上3元以下折算1日
    ，易科罰金」；又被告行為時之易科罰金折算標準，修正前
    罰金罰鍰提高標準條例第2條前段 (現已刪除)規定，就其原
    定數額提高為1百倍折算1日，則本件被告行為時之易科罰金
    折算標準，應以銀元3百元折算1日，經折算為新臺幣後，應
    以新臺幣9百元折算為1日。惟修正後刑法第41條第1項前段
    則規定：「犯最重本刑為5年以下有期徒刑以下之刑之罪，
    而受6個月以下有期徒刑或拘役之宣告者，得以新臺幣1千元
    、2千元或3千元折算1日，易科罰金」，比較修正前後之易
    科罰金折算標準，以修正前之規定，較有利於被告。
  3.又褫奪公權及沒收，均屬從刑，應附屬於主刑，除法律有特
    別規定者外，依主刑所適用之法律，尚無新舊法比較之餘地
    (上揭最高法院刑事庭會議決議意旨參照)。
  4.綜合上述之比較，揆諸前揭最高法院決議及修正後刑法第2
    條第1項規定之「從舊、從輕」原則，自應適用被告行為時
    之法律，即被告行為時之舊法。又緩刑之宣告，依上揭最高
    法院刑事庭會議決議意旨，應適用修正後刑法第74條之規定
    ，併此敘明。
(三)再查被告3人犯罪之時間，均在96年4月24日之前，所犯符合
    中華民國96年罪犯減刑條例第2條所定之減刑條件，應依該
    條例第2條第1項第3款規定，減其等之宣告刑2分之1，並諭
    知易科罰金之折算標準。至褫奪公權部分，依同條例第14條
    規定，其期間本不得少於1年，自毋庸減刑。
三、本件經檢察官與被告3人於審判外達成協商之合意且被告3人
    人均已認罪，其合意內容為：被告戊○○、己○○○願受科
    刑範圍為有期徒刑6月，緩刑2年，褫奪公權1年之宣告；被
    告丙○○○願受科刑範圍為有期徒刑3月，緩刑2年，褫奪公
    權1年之宣告。
四、經查，本件協商合意並無刑事訴訟法第452條、第455條之4
    第1項所列情形之一，檢察官聲請改依協商程序而為判決，
    核無不合，本院爰不經言詞辯論，於協商合意範圍內為協商
    判決，合予敘明。
五、應適用之法條：刑事訴訟法第455條之4第2項、第455條之8
    ，公職人員選舉罷免法第97條之2第1項後段、第98條第3項
    ，刑法第2條第1項前段、第11條前段、第143條第1項、第2
    項、(修正前)第37條第2項、第18條第3項、(修正前)第41條
    第1項前段、第74條第1項第1款，中華民國96年罪犯減刑條
    例第2條第1項第3款、第7條、第14條，罰金罰鍰提高標準條
    例第1條前段，(修正前)罰金罰鍰提高標準條例第2條。
六、本判決除有刑事訴訟法第455條之4第1項第1款、第2款、第4
    款、第6款、第7款所定情形之一，或違反同條第2項規定者
    外，不得上訴。
本案經檢察官乙○○到庭執行職務
中　　華　　民　　國　　96　　年　　 8 　　月　　6　　日
                  刑事第二庭    法  官  曾宗欽
以上正本證明與原本無異。
本件不得上訴。
                                書記官　沈茜庭
中　　華　　民　　國　　96　　年　　 8 　　月　　6　　日
附錄本案論罪科刑法條全文:
刑法第143條
有投票權之人，要求、期約或收受賄賂或其他不正當利益，而許
以不行使
其投票權或為一定之行使者，處3年以下有期徒刑，得併科5千元
以下罰金。
犯前項之罪者，所收受之賄賂沒收之。如全部或一部不能沒收時
，追徵其價額。
